【裁判字號】    99,台上,6488
【裁判日期】    991021
【裁判案由】    違反廢棄物清理法
【裁判全文】
最高法院刑事判決            九十九年度台上字第六四八八號
上  訴  人  甲○○
            乙○○
共      同
選任辯護人  陳化義律師
上列上訴人等因違反廢棄物清理法案件，不服台灣高等法院中華
民國九十八年三月四日第二審判決（九十七年度上訴字第四九六
五號，起訴案號：台灣桃園地方法院檢察署九十六年度偵字第二
三一三號），提起上訴，本院判決如下：
    主  文
上訴駁回。
    理  由
按刑事訴訟法第三百七十七條規定，上訴於第三審法院，非以判
決違背法令為理由，不得為之。是提起第三審上訴，應以原判決
違背法令為理由，係屬法定要件。如果上訴理由書狀並未依據卷
內訴訟資料，具體指摘原判決不適用何種法則或如何適用不當，
或所指摘原判決違法情事，顯與法律規定得為第三審上訴理由之
違法情形，不相適合時，均應認其上訴為違背法律上之程式，予
以駁回。本件原審經審理結果，認為上訴人甲○○、乙○○有如
原判決事實欄所載違反廢棄物清理法之犯行，罪證明確，因而維
持第一審關於論甲○○以未經主管機關許可，提供土地堆置廢棄
物罪，處有期徒刑壹年陸月；論乙○○以未依廢棄物清理法規定
領有廢棄物清除許可文件，從事廢棄物清除罪，處有期徒刑壹年
（二人並依中華民國九十六年罪犯減刑條例之規定，分別減為有
期徒刑玖月、有期徒刑陸月，乙○○部分並諭知易科罰金之折算
標準）之判決，駁回甲○○、乙○○在第二審之上訴。已詳敘調
查、取捨證據之結果及憑以認定犯罪事實之心證理由。並就甲○
○、乙○○否認犯行之供詞及其所辯各語認非可採，予以論述指
駁。從形式上觀察，原判決關於甲○○、乙○○部分尚無足以影
響判決結果之違背法令情形存在。甲○○、乙○○上訴意旨略稱
：(一)、依據內政部頒訂之「營建剩餘土石方處理方案」規定，營
建剩餘土石方之種類，包括建築工程、公共工程及建築物拆除工
程施工所產生之剩餘泥、土、砂、石、磚、瓦、混凝土塊。另依
據行政院民國八十六年十二月三十一日86內字第 52110號函認定
剩餘土方、磚瓦、混凝土塊為有用資源，非屬廢棄物範圍，僅從
事營建剩餘土石方之收容處理場所，無涉廢棄物之清除處理，不
需申請廢棄物處理或清除許可。原判決違反行政院環境保護署九
十五年二月九日0950006385號函，有不適用法則之違背法令。(二)
、又營建剩餘土石方收容處理場所如符內政部營建事業廢棄再利
用管理辦法第二條第三款規定所公告之事業廢棄物種類及管理方
式進行事業廢棄物再利用者，依廢棄物清理法第三十九條規定，
可免申請公民營廢棄物清除處理許可文件，且公民營廢棄物清除
處理機構許可辦法第四條前段規定，核發機關應不必受理相關業
務許可之申請，則依照前述規定不須聲請許可，原判決顯有違誤
云云。甲○○另上訴意旨略稱：原判決未斟酌案發現場之土地根
本沒有堆置物品，且已填土鋪水泥蓋鐵皮屋，而與構成要件不合
，事關罪刑法定原則，有發回更審必要等語。乙○○上訴意旨另
略以：乙○○領有桃園縣政府核發之運送廢棄砂石證書，為本件
物品運送，並不犯法，原判決未審查，亦未敘述不採理由，有判
決不備理由之違法云云。惟查：(一)、依內政部九十年十月十九日
訂頒「營建剩餘土石方處理方案」，營建剩餘土石方之種類，包
含建築工程、公共工程及建築物拆除工程施工所產生之剩餘泥、
土、砂、石、磚、瓦、混凝土塊等，惟不包括施工所附帶產生之
金屬屑、玻璃碎片、塑膠類、木屑等廢棄物。如包含該等廢棄物
者，即屬營建事業廢棄物。而有關工程施工建造、建築拆除等所
產生之事業廢棄物，屬內政部九十一年九月十七日公告「營建事
業廢棄物再利用種類及管理方式」之「編號八、營建混合物」（
九十六年六月十二日修正後為編號七），其內容物固包含土石方
、磚、瓦、混凝土塊、廢金屬、廢玻璃、廢塑膠類、廢木材、竹
片、廢紙屑等，但其再利用均須依該公告之管理方式辦理，始符
合規定，不以廢棄物認定，非謂該等剩餘泥、土、砂、石、磚、
瓦、混凝土塊，均非一般事業廢棄物。本件甲○○、乙○○分別
提供土地堆置廢棄物與從事廢棄物清除，並非依上揭公告之管理
方式辦理，且原判決已說明其中夾雜木塊、寶特瓶、廢塑膠等物
，整體形成一般事業廢棄物，又未作適當分類處理，難謂並未造
成環境污染。至於廢棄物清理法第三十九條第一項雖規定：「事
業廢棄物之再利用，應依中央目的事業主管機關規定辦理，不受
第二十八條、第四十一條之限制。」又依同法第五十二條之規定
，貯存、清除、處理或再利用一般事業廢棄物，違反第三十九條
第一項規定者，係處以行政罰鍰。現行廢棄物清理法關於事業廢
棄物之再利用，已授權中央目的事業主管機關制定管理辦法管理
之，不受同法第四十一條（即應向主管機關或中央主管機關委託
之機關申請核發公民營廢棄物清除處理機構許可文件）之限制，
但如非屬事業廢棄物之再利用行為，而係未經主管機關許可，提
供土地回填、堆置廢棄物，或未依同法第四十一條第一項規定領
有廢棄物清除、處理許可文件，而從事廢棄物貯存、清除、處理
，或未依廢棄物清除、處理許可文件內容貯存、清除、處理廢棄
物者，則與上引事業廢棄物再利用之規定並不相侔，自仍有同法
第四十六條第三、四款處罰規定之適用。本件原判決依憑證人王
自成之證詞，敘明乙○○所駕駛之營業貨運曳引車所拖載之營業
半拖車內，係裝載混有廢棄土石、磚塊、夾雜板模之木塊、寶特
瓶、塑膠塊等廢棄物之「營建混合物」，以甲○○、乙○○抗辯
本件為警查獲者僅有磚塊及水泥塊等，屬於營建剩餘土石方，其
非廢棄物云云，已無可採。復援引卷內相關證據，說明甲○○並
未經主管機關許可，提供土地供他人堆置廢棄物；乙○○並未取
得廢棄物清除許可文件，竟從事營建事業廢棄物之清除業務，所
為已違反從事廢棄物清除業務，應依規定取得廢棄物清除處理許
可之規定等旨。業已依據調查證據之結果，詳敘其論斷之理由。
所為論斷與卷內資料並無不合。甲○○、乙○○上訴意旨分別以
不須申請廢棄物處理或清除許可，指摘原判決不當，顯均非合法
之上訴第三審理由。(二)、原判決業已依憑甲○○於第一審所提出
之現場照片二十六張，說明甲○○提供予他人堆置廢棄物之土地
，因檢察官未於偵查程序進行實地履勘測量，嗣於審判中，該現
場已清理完畢，並建有鐵皮屋舍。且採用共同被告乙○○、徐文
福、李文杰及吳國民等人於偵查中之證詞，及甲○○於警詢時之
供述等證據資料，認定甲○○係未經主管機關許可，於九十六年
一月間，以填土興建停車場為理由，向不知情之林源東洽談承租
其子林晴峰所有位於桃園縣大園鄉○○段湳仔小段三三六、三三
七地號（起訴書誤載為三五五地號）土地後，以每車新台幣（下
同）三百元之代價，供予他人堆置廢棄物等事實，所為論述與卷
證資料並無不符。甲○○上訴意旨指摘原判決未審酌案發現場之
土地根本未堆置物品，係填土後鋪水泥且已蓋鐵皮屋云云，核係
未依卷內訴訟資料而為指摘，不得據為適法之第三審上訴理由。
(三)、原判決復詳敘乙○○所駕駛貨運曳引車、營業半拖車，雖靠
行登記為正億交通有限公司（下稱正億公司）所有，該公司領有
清除廢棄物許可證，得利用上開曳引車及半拖車從事廢棄物之清
除，固有桃園縣政府核發之廢棄物清除許可證影本可按。惟依廢
棄物清理法第四十一條第一項規定，凡從事廢棄物清除、處理業
務者，除有同條項但書各款所定情形之一者外，應向直轄市、縣
（市）主管機關或中央主管機關委託之機關申請核發公民營廢棄
物清除處理機構許可文件後，始得受託清除、處理廢棄物業務。
據此，主管機關對於廢棄物清除許可文件之核發，係以從事廢棄
物清除或處理之業者為權利主體，亦即受有廢棄物清除許可文件
之事業乃得在許可範圍內，利用交通工具從事廢棄物清除。而證
人即正億公司經理林炳章於偵查中證稱略以：乙○○為警查獲當
天所載運之廢棄土，並未在正億公司廢棄物清除許可範圍內，如
果是公司承接的工作，公司會統一分配工作，這才在公司廢棄物
清除許可範圍內，當天公司沒有分配工作給乙○○等情，以乙○
○既未依廢棄物清理法領有廢棄物清除許可文件，當不得規避主
管機關管制，藉所謂車籍登記靠行之模式，利用其他事業之廢棄
物清除許可證而從事其個人之廢棄物清除業務，乙○○辯稱其駕
駛之貨運曳引車係靠行登記為正億公司所有，該公司領有清除廢
棄物許可證，其所為僅構成行政處罰云云，核與法律規定意旨不
合，亦不足為其有利之認定等旨甚詳。經核於法尚無不合。乙○
○上訴意旨仍憑持己見而為指摘，自非合法之上訴第三審理由。
甲○○、乙○○其餘上訴意旨，經核亦係置原判決所為明白論斷
於不顧，仍持已為原判決指駁之陳詞再事爭辯，及對於事實審法
院取捨證據與自由判斷證據證明力等職權行使，徒以自己之說詞
，任意指摘，並單純為事實上之爭執，難認已符合首揭法定之第
三審上訴要件。其等上訴違背法律上之程式，均應予駁回。
據上論結，應依刑事訴訟法第三百九十五條前段，判決如主文。
中    華    民    國  九十九  年    十    月  二十一  日
                      最高法院刑事第九庭
                          審判長法官  邵  燕  玲
                                法官  李  伯  道
                                法官  孫  增  同
                                法官  施  俊  堯
                                法官  李  嘉  興
本件正本證明與原本無異
                                      書  記  官
中    華    民    國  九十九  年    十    月  二十五  日
                                                      Ｅ

司法院資訊處製作；財團法人民間司法改革基金會備份。
